【裁判字號】    99,交抗,53
【裁判日期】    990308
【裁判案由】    聲明異議
【裁判全文】
臺灣高等法院臺南分院交通事件裁定      99年度交抗字第53號
抗告人即受處分人  甲○○○○○○○○
上列抗告人因違反道路交通管理處罰條例案件，不服臺灣臺南地
方法院中華民國99年1月29日裁定（99年度交聲字第33號，處分
案號：交通部公路總局嘉義區監理所臺南監理站嘉監南字第裁74
-Z00000000號），提起抗告，本院裁定如下：
    主  文
原裁定撤銷，發回臺灣臺南地方法院。
    理  由
一、本件抗告意旨略以：本件抗告人駕駛上開車輛上高速公路前
    經詳細檢查，後車燈並未損壞。途經新化休息站後聽到電線
    摩擦聲後，車燈才突然不亮，當時正行駛於高速公路上，無
    法立即修復。爰提起抗告，請求撤銷原裁定，更為適法之裁
    定等語。
二、原處分意旨略以：抗告人即異議人甲○○○○○○○○，駕
    駛車牌號碼8472-UG號自用一般小貨車，於民國（下同）98
    年11月19日19時27分許，在國道8號西向6.5公里處時，因頭
    燈外之燈光（後車燈）損壞不予修復，經內政部警政署國道
    公路警察局第四警察隊員警攔停予以製單舉發，嗣經交通部
    公路總局嘉義區監理台南監理站（下稱移送機關），以其違
    規事實明確，乃依道路交通管理處罰條例第16條第1項第2款
    之規定，裁處異議人罰鍰新台幣900元。
三、原裁定意旨略以：
  (一)按汽車行駛高速公路及快速公路，不得有車輛夜間行車時未
    使用燈光之行為，高速公路及快速公路交通管制規則第9條
    第1項第9款定有明文。復按汽車有除頭燈外之燈光、雨刮、
    喇叭、照後鏡、排氣管、消音器設備不全或損壞不予修復，
    或擅自增、減、變更原有規格致影響行車安全之情形者，處
    汽車所有人新臺幣900元以上1,800元以下罰鍰，道路交通管
    理處罰條例第16條第1項第2款定有明文。
  (二)移送機關指稱異議人駕駛牌照號碼8472-UG號自用一般小貨
    車，於上揭時、地遭警舉發，有頭燈外之燈光損壞不予修復
    之違規行為，有內政部警政署國道公路警察局98年11月19日
    公警局交字第Z00000000號舉發違反道路交通管理事件通知
    單1份在卷可稽，且為異議人所不爭執，因此，異議人於上
    開時、地駕駛上開車輛有頭燈外之燈光損壞不予修復之違規
    行為當可認定。
  (三)又汽車有除頭燈外之燈光、雨刮、喇叭、照後鏡、排氣管、
    消音器設備不全或損壞不予修復，或擅自增、減、變更原有
    規格致影響行車安全者，處汽車所有人900元以上1,800元以
    下罰鍰，道路交通管理處罰條例第16條第1項第2款定有明文
    。按上開條文之立法意旨在避免車輛設備損壞未加修復即行
    駛於道路，造成其他用路人行車安全上之危險。異議人為前
    揭車輛之所有權人亦為駕駛人，有義務在行車前檢查車輛之
    燈光、雨刮、喇叭、照後鏡、排氣管、消音器或其他設備是
    否安全無虞，以本件前揭車輛後車燈損壞而言，將造成其他
    用路人於夜間行駛時無法自後方清晰辨識前揭車輛之存在，
    顯有影響行車安全之情。是異議人於行車前本應檢查上開車
    輛燈光是否正常，如有損壞，應於修復後方能行駛，始足以
    保障其他用路人之安全，然卻捨此未為，其就本件違規行為
    之發生，自有過失。
  (四)綜上所述，異議人所有之上開車輛於上揭時、地有頭燈外之
    燈光損壞不予修復，致影響行車安全之違規行為，既堪認定
    ，則移送機關依道路交通管理處罰條例第16條第1項第2款之
    規定，裁處異議人罰鍰新台幣900元，並無違誤，從而，異
    議人之異議為無理由，應予駁回。
四、本院之判斷：
  (一)按人民違反法律上之義務而應受行政罰之行為，法律無特別
    規定時，雖不以出於故意為必要，仍須以過失為其責任條件
    。司法院大法官釋字第275號解釋著有明文。又道路交通管
    理處罰條例第16條第1項第2款關於「燈光、雨刮、喇叭、照
    後鏡、排氣管、消音器設備不全或損壞不予修復者，或其他
    設備擅自增、減、變更原有規格致影響行車安全者」，應予
    處罰之規定，係指燈光等設備損壞，而不予修復、繼續使用
    之情形而言，並非車燈等設備一有損壞情形發生，不論事實
    上有無修復可能而一律予以處罰。
  (二)查本件抗告人所有之8472-UG號自用小貨車，於前揭時地固
    因後車燈損壞不亮經警舉發，惟該車之駕駛人陳玉亭於聲請
    異議狀即陳稱：在上高速公路前曾經檢查，當時後車燈仍然
    正常，經過新化休息站後聽到電線摩擦聲，警察攔下後，曾
    告知上情，且不可能在高速公路上修理，並非不予修復等語
    ，有聲明異議狀可稽（原審卷第2頁）。按汽車駕駛人在行
    車前固然有應注意詳細檢查燈光確實有效之義務，然行車前
    汽車燈光原本作用正常，而在行駛途中突然故障損壞之情形
    ，並非事理所無，際此情形，汽車所有人或駕駛人在未能察
    覺或不及立刻修復損壞之情形下繼續行駛（如駛往汽車修理
    廠修復途中），自與「損壞不予修復」之要件不符，不應遽
    予處罰。本件抗告人陳玉亭主張該車之後車燈係於行駛途中
    臨時故障，無法及時修復等情，是否屬實？如果屬實，則是
    否與道路交通管理處罰條例第16條第1項第2款之違規情形相
    符，應否予以處罰，自有進一步研求之餘地。原裁定對於抗
    告人上開陳述，何以不足採信，未予說明，遽行駁回抗告人
    之聲明異議，尚不足以昭折服。抗告人執以指摘原裁定不當
    ，為有理由，應由本院將原裁定撤銷。且抗告人上開實體上
    之異議究有無理由，為當事人審級利益，並應發回原法院詳
    為調查後，再為適法之處理。
據上論斷，應依道路交通事件處理辦法第26條、刑事訴訟法第41
3條前段，裁定如主文。
中    華    民    國    99    年    3     月    8     日
                  刑事第六庭    審判長法  官  董武全
                                      法  官  賴純慧
                                      法  官  林英志
以上正本證明與原本無異。
不得再抗告。
                                      書記官  魏安里
中    華    民    國    99    年    3     月    9     日

司法院資訊處製作；財團法人民間司法改革基金會備份。
